【裁判字號】    99,台上,5829
【裁判日期】    990923
【裁判案由】    違反毒品危害防制條例
【裁判全文】
最高法院刑事判決            九十九年度台上字第五八二九號
上  訴  人  甲○○
選任辯護人  王文雄律師
上列上訴人因違反毒品危害防制條例案件，不服台灣高等法院高
雄分院中華民國九十七年十二月十五日第二審判決（九十七年度
上訴字第一五六八號，起訴案號：台灣屏東地方法院檢察署九十
五年度偵字第二七六０、三０五三號），提起上訴，本院判決如
下：
    主  文
上訴駁回。
    理  由
按刑事訴訟法第三百七十七條規定，上訴於第三審法院，非以判
決違背法令為理由，不得為之。是提起第三審上訴，應以原判決
違背法令為理由，係屬法定要件。如果上訴理由書狀並未依據卷
內訴訟資料，具體指摘原判決不適用何種法則或如何適用不當，
或所指摘原判決違法情事，顯與法律規定得為第三審上訴理由之
違法情形，不相適合時，均應認其上訴為違背法律上之程式，予
以駁回。本件上訴人甲○○上訴意旨略稱：(一)、上訴人於警詢時
之陳述不具任意性，已經上訴人及其選任辯護人於原審明確主張
。原判決就此有利之證據，未說明不予採納之理由，有判決理由
不備之違法。(二)、上訴人購入第二級毒品MDMA（俗稱搖頭丸）及
第三級毒品愷他命（俗稱Ｋ他命）意在供己施用；嗣將普拿疼及
鹽加入其中，純因新聞報導，一時好奇使然。若意在販賣，直接
加價賣出即可，何須大費周章，將毒品磨成粉狀、摻入普拿疼及
鹽，再分裝成膠囊？原判決卻謂上訴人上開動作係意圖販賣，實
有違論理法則。(三)、上訴人警詢時除供陳：購入Ｋ他命後，摻入
普拿疼及鹽，所以毒品比較爛，要賣比較便宜；因家境不好，以
前向家人拿了不少錢，所以想賺點錢自己用外，另供稱：上訴人
於民國九十四年十二月間，在屏東住處附近萬大橋馬路邊，販賣
Ｋ他命予三人等語。若上訴人之警詢陳述可信，則原判決除認定
上訴人係意圖販賣而販入MDMA及愷他命外，就上訴人自白販賣Ｋ
他命予三人部分，理應一併論罪。乃原判決卻認上訴人自白販賣
Ｋ他命予三人部分不成立犯罪，所為認定即違背採證法則等語。
惟按：(一)、有關上訴人警詢時之陳述，是否具任意性，原判決以
上訴人獲案當日警詢及檢察官訊問筆錄均有欲販賣或轉讓毒品之
供述，其後檢察官再訊問時復為相同或類似供述；並依勘驗警詢
及檢察官訊問時之錄音光碟所得及本案員警潘明煌之證述，認上
訴人於警詢及檢察官訊問時之陳述均出於自由意思（見原判決第
二、三頁）。上訴人指摘原判決未就其所辯自白無任意性部分，
敘明不可採理由，已有誤會。且上訴人及其第一審之選任辯護人
稱：警詢筆錄我們認為有證據能力；沒有爭執上訴人被刑求逼供
，無勘驗（錄音）光碟必要（見第一審卷第四一、五一、五二頁
）。觀諸原審勘驗九十五年二月二十四警詢及同年三月十六日檢
察官訊問筆錄，亦無上訴人所指警方態度不佳、口氣不好，或硬
要上訴人承認等情形。原判決以上訴人之警詢筆錄出於自由意志
，得為證據，並據為判決之基礎，即不得指為違誤。(二)、證據之
取捨、事實之認定，乃事實審法院職權行使之範圍，事實審法院
經調查證據之結果，本於確信，依自由心證之取捨證據，苟其取
捨，與經驗法則或論理法則無違，即不得任意指為違法，而據為
適法之第三審上訴理由。本件原判決認定上訴人有其事實欄所載
意圖販賣第二級毒品及第三級毒品而同時販入MDMA（併含甲基安
非他命）及愷他命之犯行，因而撤銷第一審關於販賣第二級毒品
部分之不當科刑判決，適用刑法第五十九條規定，改判仍依想像
競合犯從一重論處上訴人販賣第二級毒品罪刑（處有期徒刑五年
二月）。係以：上訴人除坦承於九十四年七、八月間同時購入搖
頭丸二顆（內含MDMA及甲基安非他命成分）及愷他命一包，進而
壓碎研磨，摻入普拿疼及鹽後，將之改裝成五顆搖頭丸膠囊及五
小包愷他命等情外，並於警詢時供承：「我的毒品愷他命是向別
人購買Ｋ他命後，回來在（再）自己摻雜普拿疼及鹽，所以自己
的毒品爛，要賣比較便宜。」、「我因為家裡環境不好，以前向
家人拿了不少錢，所以想賣毒品賺點錢自己用」；於檢察官訊問
時亦稱：「我有將分裝後的愷他命提供給網路上之朋友，他們嘗
試後若有效，再以愷他命每顆（新台幣）200 元向我買，但網友
認為無效，將愷他命退還給我，沒有給我任何錢」各等語。而扣
案之膠囊五顆，經檢驗結果，內含甲基安非他命、MDMA、愷他命
成分；扣案之愷他命五小包含有愷他命、普拿疼成分；金屬管一
支，沾有愷他命、普拿疼成分，亦有高雄醫學大學附設中和紀念
醫院檢驗報告及行政院衛生署管制藥品管理局鑑定書可按。除並
說明上訴人嗣後否認販賣，辯稱：扣案毒品係為自己施用而購入
，始終無販賣意圖云云，如何不足採信，而予以指駁外，另敘明
上訴人獲案後之尿水僅有愷他命之陽性反應，且上訴人倘非基於
販賣意圖而販入，大可依自己使用之劑量，酌予施用；詎其竟大
費周章將該等毒品分別磨成粉狀，再摻入普拿疼及鹽，並將之改
裝成膠囊及分裝成五小包愷他命，合於一般毒品交易之包裝及劑
量，足見其確有購入毒品予以分裝，以供販賣之意圖。已詳細敘
述其所憑之證據及認定之理由，所為論斷，俱有卷存證據資料可
資覆按，並無採證或認定事實違背經驗法則或論理法則，或其他
違背法令之情形。上訴人就已經原判決論斷、說明之事項，再事
爭辯，或對事實審法院取捨證據與自由判斷證據證明力之適法職
權之行使，徒以自己之說詞，任意指摘，均難謂係適法之上訴第
三審之理由。(三)、上訴人於警詢時固坦承於九十四年十二月間販
賣愷他命予三位女性網友云云，公訴人且據以起訴。然經原審審
理結果，以上訴人嗣已否認上情，且其所稱買受毒品者之身分不
詳，無法傳喚到庭作證；販賣時間、地點、價格亦不明確，更無
其他補強證據，尚難遽以認定上訴人有此部分之犯行（見原判決
第九、十頁）。亦即原判決係以上訴人此部分之自白，因無其他
補強證據足以證明為真，而認上訴人不成立此部分之犯罪。所為
採證，並無違法情形。上訴意旨關於此部分之指摘，亦係就原審
法院採證認事之適法職權行使，任意指摘。依上說明，上訴人之
上訴難認符合首揭法定之第三審上訴要件，其上訴違背法律上之
程式，應予駁回。
據上論結，應依刑事訴訟法第三百九十五條前段，判決如主文。
中    華    民    國  九十九  年    九    月  二十三  日
                      最高法院刑事第五庭
                          審判長法官  陳  正  庸
                                法官  林  秀  夫
                                法官  林  瑞  斌
                                法官  王  聰  明
                                法官  謝  靜  恒
本件正本證明與原本無異
                                      書  記  官
中    華    民    國  九十九  年    九    月  二十八  日
                                                      K

司法院資訊處製作；財團法人民間司法改革基金會備份。
